【裁判字號】    98,苗簡,271
【裁判日期】    980730
【裁判案由】    債務人異議之訴
【裁判全文】
臺灣苗栗地方法院民事簡易判決         98年度苗簡字第271號
原      告  乙○○
被      告  甲○○
                      56號1.
上列當事人間債務人異議之訴事件，本院於民國98年7 月21日言
詞辯論終結，判決如下：
    主  文
原告之訴駁回。
訴訟費用新臺幣肆仟佰元由原告負擔。
    事實及理由
一、原告起訴主張：
  (一)鈞院98年度執字第1518號執行事件，被告係持鈞院97年度促
    字第11165 號支付命令暨確定證明書為執行名義，惟被告於
    該支付命令事件所持之證物，係發票人大湖休閒企業有限公
    司（下稱大湖公司），負責人乙○○、林守全，票號：AP00
    00000 、AP0000000 ，發票日分別為民國97年2 月25日、97
    年3 月10日，票面金額均為新臺幣（下同）20萬元之支票2
    紙，查被告所持有之支票之發票人明明是「大湖公司」，而
    非原告「乙○○」，被告明知卻於事實內蓄意引導錯誤，列
    載債務人為「乙○○」，而被告復再以「森鴻空調有限公司
    」（下稱森調公司）為債權人，持相同證物，再以「大湖公
    司」為債務人聲請鈞院再核發支付命令確定，不僅重複請求
    ，其明知債務人非原告甚明，而鈞院就被告所提證物所列載
    事實理由未能詳核，即核發支付命令實亦稍有疏誤，被告蓄
    意指鹿為馬，重複請求於法不合。
  (二)查本件債權債務存在於「森鴻公司」與「大湖公司」之間，
    支票並指明抬頭彰彰甚明，原告與被告間並未有任何債權債
    務關係，更無借貸或任何往來。本件森鴻公司係材料（設備
    ）供應商，施工配管另有其人，大湖公司前股東林守全與森
    鴻公司成立之契約所稱合約金額約為200 萬元，大湖公司前
    後已支付森鴻公司票款（工程材料款）計1,954,000 元，且
    系爭40萬元支票退票前後，森鴻公司一直要脅拆機，大湖公
    司迫於無奈再支付現金20萬元，更於97年6 月13日再給付14
    萬元，機具設備又遭森鴻公司及被告拆機載回，抵償全部債
    務綽綽有餘，被告所為實欺人太甚。並聲明：鈞院98年度執
    字第1518號清償借款強制執行事件所為之強制執行程序，應
    予撤銷。
二、被告之抗辯：
  (一)依據民法第516 條第1 項規定：「債務人對於支付命令之全
    部或一部，得於送達後20日之不變期間內，不附理由向發支
    付命令之法院提出異議」，系爭支付命令於97年12月18日送
    達原告，原告卻不為異議，故於98年1 月9 日確定。按民法
    第521 條規定：「債務人對於支付命令未於法定期間合法提
    出異議者，支付命令與確定判決有同一之效力（第1 項）。
    前項支付命令有第496 條第一項情形者，得提起再審之訴（
    第2 項）」，被告對於支付命令未於法定期間合法向鈞院提
    出異議，致該支付命令確定並取得與確定判決有同一之效力
    ，倘若原告對該支付命令不服，且具有民法第496 條第1 項
    所列情形之一，得提起再審之訴，惟原告並未依從上述程序
    救濟，顯不符訴訟程序。
  (二)強制執行法第14條第1 項規定：「執行名義成立後，如有消
    滅或妨礙債權人請求之事由發生，債務人得於強制執行程序
    終結前，向執行法院對債權人提起異議之訴」，即債務人若
    有清償、抵銷或其他消滅或妨礙債權人請求之事由發生時，
    得提起債務人異議之訴，惟原告於被告取得執行名義後，迄
    未清償，且原告於起訴狀所載之大湖公司與森鴻公司之債權
    債務關係，與本案顯無關聯，故何來消滅或妨礙債權人請求
    之事由發生？原告於起訴狀中以他案事實藉以混亂事實真相
    ，其心可議。並聲明：如主文第1 項所示。
三、按執行名義成立後，如有消滅或妨礙債權人請求之事由發生
    ，債務人得於強制執行程序終結前，向執行法院對債權人提
    起異議之訴。如以裁判為執行名義時，其為異議原因之事實
    發生在前訴訟言詞辯論終結後者，亦得主張之，強制執行法
    第14條第1 項定有明文。又債務人對於支付命令未於法定期
    間提出異議者，依民事訴訟法第521 條規定，該項支付命令
    與確定判決有同一之效力；倘執行名義為支付命令，執行債
    務人自得以支付命令成立後發生之異議原因事實，對執行債
    權人提起異議之訴（最高法院90年台上字第576 號判決意旨
    參照）。經查：本院98年度執字第1518號執行事件之執行名
    義即本院97年度促字第11165 號支付命令係於97年12月11日
    核發，此經本院依職權調閱該支付命令事件卷宗查明無訛，
    則本院97年度促字第11165 號支付命令既成立於97年12月11
    日，惟原告於本件所主張之一、(一)(二)異議原因事實，其事由
    均係發生於97年12月11日該支付命令成立之前，揆諸上開說
    明，於法並非有據，從而原告提起本件債務人異議之訴，顯
    無理由，應予駁回。
四、本件事證已臻明確，兩造其餘攻防方法及所提證據，業經審
    酌，核與本件判決結果無影響，爰不逐一論述，併此敘明。
五、據上論結，本件原告之訴為無理由，依民事訴訟法第436 條
    第2 項、第78條，判決如主文。
中    華    民    國    98    年    7     月    30    日
                  苗栗簡易庭法  官  張 文 毓
以上正本係照原本作成。
如不服本判決，應於送達後20日內向本院提出上訴狀（須附繕本
）。
                            書記官  張 宏 賓
中    華    民    國    98    年    7     月    30    日


司法院資訊處製作；財團法人民間司法改革基金會備份。
